【裁判字號】    95,交簡上,25
【裁判日期】    950731
【裁判案由】    公共危險
【裁判全文】
臺灣花蓮地方法院刑事判決        95年度交簡上字第25號
上  訴  人  丁○○
即  被  告
上列上訴人即被告因公共危險案件，不服本院花蓮簡易庭中華民
國95年4 月26日95年度花交簡字第92號之第一審判決（聲請簡易
判決處刑案號：95年度偵字第1729號），提起上訴，本院管轄之
第二審合議庭判決如下：
    主  文
原判決撤銷。
丁○○服用酒類，不能安全駕駛動力交通工具而駕駛，處罰金新
臺幣壹萬伍仟元，如易服勞役，以新臺幣壹仟元折算壹日。
    事  實
一、丁○○於民國95年2 月23日中午，在花蓮市港天宮旁友人家
    飲酒後，已達不能安全駕駛動力交通工具之程度，猶於同日
    下午3時50分許，騎乘車號HGN-781號機車，沿花蓮市○○路
    由北往南行駛，嗣行經該路與和平路口時，未及注意前方狀
    況，致機車車頭擦撞前方行經該路口已右轉至和平路，由甲
    ○○駕駛之車號6262－GY號自用小客車右後門，丁○○乃人
    車倒地，嗣經甲○○報警，經到場處理員警於同日下午4時3
    分，測試丁○○呼氣酒精濃度含量為每公升0.50毫克而查知
    上情。
二、案經花蓮縣警察局吉安分局報告臺灣花蓮地方法院檢察署檢
    察官偵查後聲請簡易判決處刑。
    理  由
一、證據能力部分：茲因被告就公訴人引用之證人甲○○之警詢
    筆錄證據能力均有所爭執，不同意於審判中作為證據，爰先
    予論述如下：按被告以外之人於審判外之言詞或書面陳述，
    除法律有規定者外，不得作為證據；被告以外之人於檢察事
    務官、司法警察官或司法警察調查中所為之陳述，與審判中
    不符時，其先前之陳述具有較可信之特別情況，且為證明犯
    罪事實存否所必要者，得為證據；刑事訴訟法第159條第1項
    、第159條之2分別定有明文。經查，證人甲○○於警詢中所
    為關於本案其與被告發生車禍過程之陳述，與其於審判中證
    述大致相符，是認甲○○之警詢筆錄無證據能力，先此敘明
    。
二、訊據被告對於其於上述時、地，飲酒後，騎乘機車行經花蓮
    市○○路由北往南方向至肇事地點等情不諱，然矢口否認有
    公共危險之犯行，辯稱：伊案發時係將機車停在肇事地點買
    水果，後伊戴上安全帽要離開，還未上機車前，即遭甲○○
    自小客車擦撞伊機車左手把等處，伊認為伊雖有酒後騎乘機
    車，但並未發生車禍肇事，並非達不能安全駕駛之程度而駕
    駛車輛，應不構成公共危險罪嫌云云。惟查，質諸證人甲○
    ○於本院具結證稱：「我是在中央路停紅燈，是第一台車，
    我的前面是機車停等區，要右轉到和平路，右轉時就聽到碰
    一聲，後來我下車察看，看到車的後方，看到被告和他的機
    車倒地，我就打電話報警。」、「我當時右彎時視線很清楚
    ，而且速度很慢，並沒有看到轉角處有停任何機車。」、「
    （檢察官問：被告的車子是從你後方過來？還是你擦撞到被
    告？）我的感覺是被撞，因為我有聽到碰一聲。」、「（審
    判長問：你的車子是哪裡受損？）右後門。」、「（審判長
    問：受損程度？）有凹進去，修好了，保險公司付的，所以
    不清楚修理多少錢，有修板金和烤漆。」「（審判長問：（
    提示警卷第24頁上方及25頁下方照片並告以要旨）車門上灰
    黑色的刮痕是否是此次車禍造成？）是。」、「（審判長問
    ：有無注意被告機車有無發動？）是發動的。」、「審判長
    問：機車倒地的位置距離你車輛多遠？）約距離我的右後車
    尾1 公尺。」、「（審判長問：警察來之前，你有沒有移動
    現場？）沒有。但被告的機車被他扶正，當時他要騎走。」
    、「（審判長問：被告倒地距離機車的位置？）不清楚，因
    為我下車察看時，他已經要自己爬起來扶機車。」、「（審
    判長問：對於你在警局所述是否實在？）實在，我是聽到後
    方有擦撞聲才下車察看。」等語，再參以案發時甲○○之自
    小客車車損照片（見警卷第23、24頁），其車輛因本案肇事
    造成之車損為一明顯擦撞凹痕，且在其車輛右後車門下方靠
    近右後車輪處，與被告機車車頭最突出處之高度相當，可證
    本案二車發生擦撞，應係二車均在行進間碰撞所造成，且係
    甲○○自小客車右轉該路口後，遭後方由北往南直行中央路
    之被告之機車車頭擦撞所致甚明，是被告辯稱其機車案發時
    係停置於該路口轉角水果攤，即非屬實，再者，觀諸被告自
    陳肇事前之經過，於警詢時先供稱：「我騎機車由中央路北
    向南，到中央路口與和平路口買看看有沒有喜歡吃的水果，
    看看後並沒有我喜歡吃的水果，便離開水果攤，我剛戴好安
    全帽，且剛扶正機車一剎那，對方駕自小客車車速很快由中
    央路右轉和平路，就擦撞到我機車，因為當時對方車速太快
    ，我就把機車放掉，避免對方機車撞倒我」、「我是從花蓮
    市國福里騎車要回家」等語；於偵查中又供稱：「是甲○○
    撞我的，當時我停在路旁準備要買水果，被他車擦撞」、「
    （問：酒後你欲往何處？）我沿花蓮市○○路由北往南行駛
    ，我要回家」等語，而於本院則供稱：「我的車當時是沒有
    騎乘的狀況被甲○○撞倒，我當時是拿著安全帽要戴還沒有
    上機車」、「我中山路出來左轉中央路往南行駛，要送魚給
    人家」等語，其對於肇事時其究係在作何事、是否已上機車
    及騎車本欲往何處等等所供述之細節，前後亦有出入，顯非
    屬實，自難採信，此外，復有卷附道路交通事故現場圖1 份
    、道路交通事故調查報告表1份、現場照片6張可參，綜上，
    本案車禍之發生，應係被告騎乘機車行經中央路由北往南方
    向行經和平路交岔口時，未注意車前狀況，其機車車頭處擦
    撞前方身車已右轉迨半之甲○○之自小客車右後車門下方而
    致人車倒地肇事，是被告辯稱肇事時伊並非在騎乘機車狀態
    等情，顯不可採信；再按刑法第185條之3所稱服用酒類或其
    他相類之物，不能安全駕駛動力交通工具之公共危險罪，係
    屬抽象危險犯之規定，此種抽象危險係伴隨飲酒過量之行為
    而當然成立。換言之，只需客觀上有此種行為出現，危險即
    視為存在，至於有無肇事之具體結果，均不影響公共危險罪
    責之成立；若其果真駕車肇禍，其刑責之明顯則更不待言。
    再者，參考德、美等國家之認定標準，在酒精呼氣濃度達每
    公升0.5 毫克時，就人體生理行為方面，會產生視覺反應遲
    鈍、影像不能集中、走路或講話可能發抖，動作笨拙等影響
    ，就駕駛能力方面，亦會產生駕駛反應遲鈍、同時不能看清
    前方路況及車旁照後鏡等影響，在此情形下，其肇事率為一
    般正常人之10倍，認為已達「不能安全駕駛」之標準。（見
    中央警察大學交通學系暨交通管理研究所蔡中志教授著「對
    飲酒不能安全駕駛之執法研究」一文），經查，本件被告肇
    事後，經到場警員黃鏡鋒測試其呼氣酒精濃度達每公升0.50
    毫克，此為被告所自承，並有卷附被告酒測值一份在卷可稽
    ，而質諸證人黃鏡鋒到庭具結證稱：「（審判長問：就被告
    的外觀看，有沒有酒醉的情形？）從他跟甲○○在爭吵過程
    ，可以研判他有喝酒的情形，因為他講話很大聲。」、「（
    審判長問：有無聞到被告身上的酒味？）有」等語，是觀諸
    被告肇事後，其外觀有可看出有些微酒醉之跡象，再參以其
    上開騎車肇事之情節，顯有相當程度之過失，足證被告案發
    時因騎車前飲酒行為，已達酒後不能安全騎乘機車之程度甚
    明，是被告犯行堪以認定，被告所為上揭辯解，均尚無可採
    。本件事證明確，被告公共危險犯行，堪予認定。至被告雖
    聲請本院傳喚證人丙○○，經本院合法傳喚該證人無故未到
    ，且本案事實已臻明確，本院認已無傳喚該證人之必要，附
    此敘明。
三、核被告所為，係犯刑法第185條之3公共危險罪。又按行為後
    法律有變更者，適用行為時之法律。但行為後之法律有利於
    行為人者，適用最有利於行為人之法律，刑法第2條第1項定
    有明文。而被告於犯罪時，刑法第42條第2 項前段規定：「
    易服勞役以1元以上3元以下折算一日。」又被告行為時之易
    服勞役折算標準，業據修正前罰金罰鍰提高標準條例第2 條
    前段規定，就其原定數額提高為100倍折算1日，則本件被告
    行為時之易服勞役折算標準，應以銀元300元折算1日，即新
    台幣900元折算1日。惟95年7月1日修正公布施行之刑法第42
    條第3 項前段規定：「易服勞役以新台幣一仟元、二仟元或
    三仟元折算一日。」比較修正前後之易服勞役折算標準，以
    修正後之規定，較有利於被告，則應依刑法第2條第1項後段
    規定，適用修正後之刑法第42條第3 項前段規定，定其折算
    標準。
四、原審予以被告論罪科刑，固非無見，惟查原審科處被告罰金
    刑，係依修正前刑法第42條第2 項之規定，引用已刪除之罰
    金罰鍰提高標準條例第2 項，諭知罰金易服勞役之折算標準
    ，未及比較上開修正前後法律之適用，容有未洽，被告上訴
    意旨認原判決認事違誤，雖無理由，惟原判決此部分既有可
    議，應由本院予以撤銷改判，爰審酌被告素行不佳，犯後飾
    詞狡辯，然本件酒後駕車情節尚輕等一切情狀，量處如主文
    所示之刑，並依修正後刑法第42條第3 項之規定，諭知以新
    臺幣一千元折算1日為罰金易服勞役之折算標準。
據上論斷，應依刑事訴訟法第455 條之1第3項、第369條第1項前
段、第364條、第299條第1項前段，刑法第2條第1項但書、第185
之3、修正後第42條第3項，判決如主文。
本案經檢察官乙○○到庭執行職務。
中    華    民    國    95    年    7     月    31    日
                        臺灣花蓮地方法院刑事第三庭
                              審判長法  官  鄭培麗
                                    法  官  楊仲農
                                    法  官  張嘉芬
上列正本證明與原本無異。
本件不得上訴。
                                    書記官  陳雅君
中    華    民    國    95    年    8     月    1     日
附錄本判決論罪之法律條文：
中華民國刑法第185條之3：
服用毒品、麻醉藥品、酒類或其他相類之物，不能安全駕駛動力
交通工具而駕駛者，處一年以下有期徒刑、拘役或三萬元以下罰
金。


司法院資訊處製作；財團法人民間司法改革基金會備份。
